臺北高等行政法院判決
　　　　　　　　　　　　　　　　　　　92年度訴字第5602號
　　　　　　　　　　　　　　　.
原　　　告　甲○○
訴訟代理人　楊祺雄律師（兼送達代收人）
　　　　　　劉法正律師
上　一　人
複 代理 人　柳瑜珊律師
被　　　告　經濟部智慧財產局
代　表　人　蔡練生（局長）
訴訟代理人　乙○○
上列當事人間因商標註冊事件，原告不服經濟部中華民國92年10
月31日經訴字第09206223510號訴願決定，提起行政訴訟，本院
判決如下：
　　主  文
原告之訴駁回。
訴訟費用由原告負擔。
　　事  實
一、事實概要：
    原告於民國91年7月8日以「WSS」商標（下稱系爭商標，如
    附圖一），指定使用於當時商標法施行細則第49條所定商品
    及服務分類表第8類之手動手工具、鑿子、鋸子（手工具）
    、銼刀、手動扳手用套筒、雕刻用手動手工具、園藝用刀具
    （手動）、扳手、鉗、起子、剪刀、手動電線脫皮工具、長
    嘴鎖緊鉗、抹刀、扳手套裝扳頭、手動打釘槍、鐵鎚、打印
    用手工具、手動拔釘器及切管器（手工具）商品，向被告申
    請註冊，經被告審查，認系爭商標圖樣上之外文「WSS」，
    與註冊第642805號「WISS」商標（下稱據以核駁商標，如附
    圖二）圖樣上之外文「WISS」相較，應屬近似之商標，且指
    定使用於同一或類似商品，應不准註冊，以92年7月7日（92
    ）智商0346字第9280319050號商標核駁第272898號審定書為
    核駁之處分。原告不服，提起訴願，經遭決定駁回，遂向本
    院提起行政訴訟。
二、兩造聲明：
　(一)原告聲明：
    1.訴願決定及原處分均撤銷。
    2.被告就系爭商標應為准予註冊之處分。
    3.訴訟費用由被告負擔。
　(二)被告聲明：
    1.駁回原告之訴。
    2.訴訟費用由原告負擔。
三、兩造之爭點：系爭商標指定使用於當時商標法施行細則第49
    條所定商品及服務分類表第8類之商品，有否商標圖樣相同
    或近似於他人同一商品或類似商品之註冊商標，而構成申請
    註冊時商標法第37條第12款之違反？
　(一)原告主張之理由：
    1.觀諸商標註冊實務，據以核駁商標之圖樣與原告另案註冊
      商標之「WSS」圖樣併存註冊於同一或類似之商品，足證
      被告並不認為外文「WSS」與「WISS」構成近似。據原告
      查名結果發現，據以核駁商標業已於相同「氣動手工具、
      電動手工具」等商品中，與原告之另案註冊第0000000號
      「WSS」商標併存註冊，由此可知，被告並不認為「WISS
      」與「WSS」圖樣構成近似，消費者得清楚辨識二者不同
      而無混淆誤認之虞，故核准該等商標併存註冊於同一與類
      似商品。本案案情完全相同，被告為相反之認定，顯有違
      法之失。
    2.另按，商標圖樣相同或近似於他人同一商品或類似商品之
      註冊商標者，不得申請註冊，此固為前揭商標法第37條第
      12款所規定，惟其適用應以二商標圖樣構成相同或近似為
      前提。而商標近似與否，應就一般消費者對於該商標如何
      反應及了解，能否引起混同誤認以為斷，故判斷商標是否
      近似，應總括其圖樣全體，就其外觀、名稱、觀念加以觀
      察。至商標中之一定部分易引起一般人之注意，因該一定
      部分之存在而發生或增加商標之識別功能者，雖亦須就該
      一定部分加以比對觀察，然此係為得全體觀察之正確結果
      之一種方法，並非某一定部分相同或近似，該商標即屬近
      似之商標，有最高行政法院72年判字第1395號判決可參。
    3.查系爭商標與據以核駁商標固均具有相同之Ｗ、Ｓ、Ｓ外
      文文字，惟二商標之外觀在相較之下，一為三個字母，一
      為四個字母之構圖，外觀上顯有字數多寡之繁簡差別，清
      晰可辨，而讀音方面，系爭商標圖樣「WSS」由於都是無
      聲子音之字母，依一般外文唱讀習慣，消費者於交易時，
      自然會將系爭商標唱讀為「Ｗ」、「Ｓ」、「Ｓ」或「Ｗ
      」、「doubleＳ」；據以核駁商標圖樣則僅因其同時包含
      母音與子音，故應讀為[wΙs]。是以，二商標不僅外觀上
      有構圖繁簡之別，即便讀音截然不同。再就二商標所表彰
      之觀念言，二者均非具有固有字義之文字，故二商標表彰
      之意義無從構成近似。綜上所述，商標之外觀、觀念與讀
      音均不近似，二者並非近似之商標，亦無致消費者混淆誤
      認之虞，足堪確認。
    4.觀諸前開併存註冊之商標即據以核駁商標與註冊第000000
      0號「WSS」商標，二商標圖樣上之外文字母，與本案完全
      相同，均為未經設計之英文大寫字母，然被告並未認定其
      屬近似之商標，而仍允准於類似商品併存註冊不悖。試問
      同一商標申請註冊於第7類之電動、氣動手工具商品，在
      審查時並無與同樣註冊電動、氣動手工具商品之據以核駁
      商標構成近似，故獲准註冊，何以同一商標申請註冊於第
      8類之手動手工具商品反而有此疑義，由此可知，被告與
      訴願決定機關認定近似與否之標準在本案與他案卻有天壤
      之別，由此不爭之事實顯見，被告與訴願決定機關對本案
      所持之審查基準，實有違商標審查所應遵守之一致性原則
      以及行政法上之平等原則，自屬違法不當，應予以撤銷。
      原告茲舉商標實務上類似之案例佐證，訴願決定機關所為
      另案經訴字第09106102700號訴願決定書具體揭示：「原
      處分機關就相同兩當事人、相同圖樣（相同之申請註冊標
      章圖樣與據以核駁標章圖樣），在同屬．．．『電腦資料
      處理．．．』等營業，確已分別核准註冊有註冊第150265
      號『APOL』服務標章與註冊第97651號『APOL&DESIGN』服
      務標章，有原處分機關之服務標章註冊簿影本為憑。原處
      分機關就本件標章註冊申請案顯有相同案情處理不一致之
      情事，就何以有不同之處理結果，亦無合法妥適之理由以
      為支持，難昭折服」。綜上論結，「WSS」與「WISS」於
      商標註冊實務上確有併存註冊之實例，況且系爭商標與據
      以核駁商標圖樣無論外觀、觀念或讀音均分別顯然，自不
      構成近似，系爭商標斷無前揭商標法第37條第12款規定之
      適用，甚為明確。
　(二)被告主張之理由：
    系爭商標圖樣上之外文「WSS」，與據以核駁商標圖樣上之
    外文「WISS」，均含相同之外文「WSS」，僅其中「I」字母
    有無之差，其外觀極相彷彿，應屬近似之商標，復均指定使
    用於同一或類似之刀、剪等手動手工具商品，異時異地隔離
    觀察，有使具有普通知識經驗之商品相關消費者，於購買時
    施以普通所用之注意，產生混同誤認之虞，自有首揭法條規
    定之適用，應不准註冊。至原告訴稱其另案註冊之第000000
    0號「WSS」商標，與據以核駁商標併存註冊於同一或類似商
    品，與本案案情完全相同，是本案有違商標審查一致性及行
    政法上平等原則一節，惟查該註冊商標係指定使用於第7類
    之電動、氣動手工具商品，與本件指定使用之類別及商品
    有別，案情並非完全相同，且依商標個別審查、個案拘束原
    則，應屬另案認定是否妥適之問題，自非本案所得審究。
  理  由
一、按商標圖樣相同或近似於他人同一商品或類似商品之註冊商
    標者，不得申請註冊，為系爭商標審定時商標法第37條第12
    款所明定。又商標圖樣之近似，以具有普通知識經驗之購買
    人，於購買時施以普通所用之注意，有無混同誤認之虞判斷
    之。且商標主要部分在外觀、觀念或讀音方面有一近似者，
    即為近似之商標。系爭商標圖樣係單純橫書之外文「WSS 」
    所組成，而據以核駁商標則係由「WISS」外文所組成，二者
    相較，均含相同之外文「W」、「S」、「S」，其間僅有「I
    」字母有無之差別，於異時異地隔離觀察，予人寓目印象，
    其整體外觀易使具普通知識經驗之消費者產生混淆誤認之虞
    ，應屬近似之商標。原告主張系爭商標與據以核駁商標，一
    為三個字母，一為四個字母之構圖，外觀上顯有字數多寡之
    繁簡差別，清晰可辨，無滋消費者混淆誤認之虞，應非近似
    之商標一節，核非可採。且系爭商標指定使用於手動手工具
    、鑿子、鋸子（手工具）、銼刀、手動扳手用套筒、雕刻用
    手動手工具、園藝用刀具（手動）、扳手、鉗、起子、剪刀
    、手動電線脫皮工具、長嘴鎖緊鉗、抹刀、扳手套裝扳頭、
    手動打釘槍、鐵鎚、打印用手工具、手動拔釘器及切管器（
    手工具）商品，與據以核駁商標指定使用於剪刀、刀子、板
    金工剪、剪切機、手工具、氣動手工具、流體動力手工具復
    屬同一或類似商品，自有首揭法條規定之適用，應不准註冊
    。
二、本件本院認系爭商標與據以核駁商標屬近似，其法律上之理
    由已如前述，至於原告所舉據以核駁商標業已於相同「氣動
    手工具、電動手工具」等商品中，與原告之另案註冊第0000
    000號「WSS」商標併存註冊一節，核屬另案是否妥適問題。
    另原告所舉經濟部經訴字第09106102700號訴願決定案例，
    依商標審查個案拘束原則，亦無從比附援引，均不能作為本
    件有利原告判斷之論據。
三、本件原告聲明請求撤銷訴願決定及原處分，並命被告就系爭
    標章作成核准審定之處分，係屬課予義務訴訟，而課予義務
    訴訟本應適用言詞辯論終結時之法律。本件應適用之商標法
    雖已於92年5月28日修正公布，並於11月28日施行，但因本
    件原處分適用審定時之商標所為核駁之處分及訴願決定予以
    維持，於法並無違誤，已如前述。再依照相當於核駁審定時
    所適用之商標法第37條第12款之現行商標法第23條第1項第
    13款前段之內容以觀，現行法規定「相同或近似於他人同一
    或類似商品或服務之註冊商標或申請在先之商標，有致相關
    消費者混淆誤認之虞者」，不得註冊。本件依該條規定之要
    件判斷結果，與被告適用審定時商標法第37條第12款之結果
    ，兩者結論並無不同。亦即系爭商標之申請，因與據以核駁
    商標近似，且指定使用於同一或類似之商品，並有致相關消
    費者混淆誤認之虞，已如所前述，其亦有違現行商標法第23
    條第1項第13款前段之規定。
四、綜上所述，本件商標註冊申請事件依課予義務訴訟事件應適
    用現行商標法規定，而加以適用之結果，系爭標章之註冊仍
    有違現行商標法第23條第1項第13款前段之規定。因此，原
    處分雖未及適用嗣後修正施行之商標法，但其處分結論與現
    行商標之適用之結果既無不同。原處分及訴願決定仍應予維
    持。從而，原告請求撤銷訴願決定及原處分，並命被告對系
    爭商標應予核准審定之處分，為無理由，應予駁回。
據上論結，本件原告之訴為無理由，爰依行政訴訟法第98條第3
項前段，判決如主文。
中　　華　　民　　國　　94　　年　 　4　　月　 29  　 日
                          第一庭審判長法　官  姜素娥
           　　　　　　　　　　　　　 法　官  陳秀
           　　　　　　　　　　　　　 法　官  陳國成
上為正本係照原本作成。
如不服本判決，應於送達後20日內向本院提出上訴狀並表明上訴
理由，如於本判決宣示後送達前提起上訴者，應於判決送達後20
日內補提上訴理由書（須按他造人數附繕本）。
中　　華　　民　　國　　94　　年　 　5　　月　　2　　 日
　　　　　　　　　　　                書記官  王英傑
